臺灣高雄地方法院民事裁定
110年度消債清字第191號
聲  請  人  張瑞麟  
0000000000000000

0000000000000000

0000000000000000

代  理  人  李明燕律師
上列當事人因消費者債務清理事件聲請清算，本院裁定如下：
    主  文
聲請人張瑞麟自中華民國一一一年四月七日下午四時起開始清算
程序。
命司法事務官進行本件清算程序。
    理  由
一、聲請意旨略以：伊有不能清償債務情事，前向本院聲請調解
    債務清償方案，惟調解不成立。伊又未經法院裁定開始更生
    程序或許可和解或宣告破產，爰聲請清算等語。
二、按債務人不能清償債務或有不能清償之虞者，得依本條例所
    定更生或清算程序，清理其債務；法院開始清算程序之裁定
    ，應載明其年、月、日、時，並即時發生效力；法院開始更
    生或清算程序後，得命司法事務官進行更生或清算程序，必
    要時得選任律師、會計師或其他適當之自然人或法人1人為
    監督人或管理人，消費者債務清理條例（下稱消債條例）第
    3條、第80條前段、第83條第1項、第16條第1項分別定有明
    文。
三、經查：
  ㈠聲請人前於民國110年5月18日提出債權人清冊，向本院聲請
    調解債務清償方案，經本院110年度司消債調字第253號受理
    ，於110年7月26日調解不成立，聲請人於同日以言詞聲請清
    算等情，業經本院依職權調取上開調解卷宗核閱無訛。
  ㈡聲請人於108年度至109年度申報所得各為新臺幣（下同）477
    ,565元、496,035元，平均每月申報所得分別為39,797元、4
    1,336元（本裁定計算式均採元以下4捨5入），名下原有199
    5年出廠車輛1部，嗣因報廢而於110年9月28日註銷牌照，雖
    有保誠人壽保單，惟為團險，無解約金，台灣人壽保單亦無
    解約金，至中國人壽、新光人壽部分，均無有效保單；又聲
    請人於運錩鋼鐵股份有限公司任職，實領收入108年7月至12
    月為264,025元、109年共計373,726元、110年1月至8月共計
    247,097元，110年1、2月尚有領取年終獎金27,144元、紅包
    及年節禮金1,600元，長子張明輝每月給付扶養費5,000元，
    曾於108年12月26日至109年11月25日每月領取租金補助3,20
    0元，未領取其他補助或給付；另聲請人次子張○捷具中餐烹
    調技術士證，第三人吳春誼向聲請人借該證照，於109年7月
    9日將其經營之佳和飯包負責人變更為張○捷，嗣向土地行申
    請營業紓困貸款500,000元，其中200,000元供聲請人使用等
    情，有財政部高雄國稅局108年及109年綜合所得稅各類所得
    資料清單【本院110年度司消債調字第253號卷（下稱調卷）
    第13至14頁】、109年稅務電子閘門財產所得調件明細表（
    本案卷第126頁）、財產及收入狀況說明書（調卷第3至4頁
    ）、債權人清冊（本案卷第149至151頁）、戶籍謄本（本案
    卷第108頁）、勞工保險被保險人投保資料表（調卷第18至1
    9頁）、本院執行命令（本案卷第20至24頁）、個人商業保
    險查詢結果表（本案卷第90頁、第152頁）、財團法人金融
    聯合徵信中心前置協商專用債權人清冊（調卷第9至11頁）
    、信用報告（本案卷第48至79頁）、社會補助查詢表（本案
    卷第34至36頁）、租金補助查詢表（本案卷第37頁）、勞動
    部勞工保險局函（本案卷第39頁）、勞動部勞動力發展署高
    屏澎東分署函（本案卷第40頁）、車輛異動登記書（本案卷
    第92頁）、臺灣集中保管結算所股份有限公司函（本案卷第
    200至205頁）、存簿暨交易明細（調卷第15至17頁、本案卷
    第93至101頁、第155至163頁、第178頁）運錩鋼鐵股份有限
    公司函（本案卷第41至42頁）、本院111年3月23日調查筆錄
    （本案卷第230頁）、吳春誼陳報狀（本案卷第232頁）、張
    ○捷中餐烹調技術士證（本案卷第222頁）、財政部南區國稅
    局函（本案卷第206至207頁）、保誠人壽保險股份有限公司
    函（本案卷第140頁）、中國人壽保險股份有限公司函（本
    案卷第135頁）、台灣人壽保險股份有限公司函（本案卷第1
    33至134頁）、新光人壽保險股份有限公司函（本案卷第131
    頁）等附卷可參。依聲請人上述工作、收入情形，認以聲請
    人108年7月至110年8月0平均每月可處分所得（含曾領取之
    租金補助、長子給付之扶養費、吳春誼予其使用之款項）49
    ,307元【計算式：（264,024＋373,726＋247,097＋27,144＋1,6
    00＋3,200×12＋5,000×26＋200,000）÷26＝49,307】，核算其現
    在償債能力之基礎，堪認妥適。
　㈢關於聲請人個人日常必要支出部分，聲請人主張每月支出15,
    719元（包含每月房屋租金）乙情，並提出租賃契約（調卷
    第27至28頁、本案卷第102至103頁）、存簿（本案卷第93至
    101頁）為證。按債務人必要生活費用，以最近1年衛生福利
    部或直轄市政府所公告當地區每人每月最低生活費1.2倍定
    之，清債條例第64條之2第1項定有明文。本院參酌衛福部社
    會司所公告111年度高雄市最低生活費為14,419元，1.2倍即
    17,303元，聲請人主張每月必要支出約15,719元，尚屬合理
    ，應予採計。
　㈣關於聲請人扶養支出部分，聲請人稱須負擔配偶凃怡敏、次
    子張○捷之扶養費，每月各15,719元、13,000元等情。經查
    ：
  1.配偶凃怡敏係62年生，於108年度至109年度申報所得各為0
    元、5,484元，名下無財產，罹鬱症，因經濟因素未定期就
    醫，除108年10月至11月6日曾於新生聯合診所代班，收入各
    為14,930元、5,153元外，其餘每月兼職代班收入約2,000元
    ，曾於109年1月20日加入沐華國際美容股份有限公司會員，
    僅於109年領取5,484元直銷收入，未領取其他補助或給付等
    情，有戶籍謄本（本案卷第108頁）、所得及財產歸屬資料
    清單（本案卷第80至82頁）、新生聯合診所陳報狀（本案卷
    第147頁）、健保投保紀錄（本案卷第127至128頁）、勞工
    保險被保險人投保資料表（本案卷第45頁）、社會補助查詢
    表（本案卷第30至32頁）、租金補助查詢表（本案卷第33頁
    ）、勞動部勞工保險局函（本案卷第39頁）、勞動部勞動力
    發展署高屏澎東分署函（本案卷第40頁）、存簿（本案卷第
    164至165頁）、玉山銀行帳戶存入款項說明（本案卷第175
    至177頁）、沐華國際美容股份有限公司陳報狀（本案卷第1
    29至130頁）、凱旋醫院病歷（本案卷第105頁）、高雄市立
    凱旋醫院函（本案卷第141至146頁）在卷可查，堪認凃怡敏
    有受扶養之必要。至於扶養費用數額部分，按受扶養者之必
    要生活費用，準用第1項規定計算基準數額，並依債務人依
    法應負擔扶養義務之比例認定之，消債條例第64條之2第2項
    亦有明定。以111年度高雄市每人每月最低生活費14,419元
    之1.2倍即17,303元計算，扣除每月兼職代班收入2,000元後
    ，由聲請人與長子共同負擔，每人應負擔7,652元【計算式
    ：（17,303－2,000）÷2＝7,652】，逾此範圍，難認可採。
  2.其次，次子張○捷係88年11月生，現就讀大學四年級，於108
    年度至109年度申報所得各為625元、1,264元，名下無財產
    ，曾於108年6月24日至109年2月15日於陸軍軍官學校受訓，
    領取公費待遇共計130,792元，前於108年11月6日、109年4
    月15日各領取大學績優獎助學金，109年9月14日領取大學工
    讀金1,236元，現無工作收入，亦未領取補助，另張○捷雖擔
    任佳和飯包負責人，惟實際經營者為吳春誼等情，此有戶籍
    謄本（本案卷第108至109頁）、所得資料清單及財產歸屬資
    料清單（本案卷第86至88頁）、學費繳費收據（本案卷第89
    頁）、中餐烹調技術士證（本案卷第222頁）、社會補助查
    詢表（本案卷第26至28頁）、租金助查詢表（本案卷第29頁
    ）、勞工保險被保險人投保資料表（本案卷第47頁）、陸軍
    軍官學校函（本案卷第183至184頁、第188至189頁）、就讀
    大學函（本案卷第198至199頁）、存簿（本案卷第166至171
    頁）、存入款項說明書（本案卷第177頁）、吳春誼簽立之
    切結書（本案卷第187頁）、本院111年3月23日調查筆錄（
    本案卷第230頁）、財政部南區國稅局函（本案卷第206至20
    7頁）附卷可參。按民法第1114條第1款所定，直系血親相互
    間互負扶養義務，係指凡不能維持生活而無謀生能力時，皆
    有受扶養之權利，並不以未成年為限。又所謂謀生能力並不
    專指無工作能力者而言，雖有工作能力而不能期待其工作，
    或因社會經濟情形失業，雖已盡相當之能事，仍不能覓得職
    業者，亦非無受扶養之權利，故成年之在學學生，未必即喪
    失其受扶養之權利（最高法院56年台上字第795號判例可資
    參照）。查張○捷雖已成年，然現就讀大學，名下無財產，
    之前打工所得亦不足以支應自己之生活開銷，確尚無謀生能
    力而需聲請人扶養。至於扶養費用數額部分，按受扶養者之
    必要生活費用，準用第1項規定計算基準數額，並依債務人
    依法應負擔扶養義務之比例認定之，消債條例第64條之2第2
    項亦有明定。準此，聲請人與其配偶所應負擔孫○雅每月之
    扶養費，以111年度高雄市每人每月最低生活費14,419元之1
    .2倍即17,303元計算，由聲請人單獨負擔扶養費。而聲請人
    僅主張每月支出子女扶養費13,000元，尚低於本院所採基準
    ，應認合理。
  ㈤承上，聲請人每月平均可處分所得49,307元，扣除個人必要
    支出15,719元、配偶扶養費7,652元、子女扶養費13,000元
    後，剩餘12,936元。聲請人目前負債總額為3,682,534元（
    調卷第42至43頁、第47至49頁、第65頁、本案卷第38頁、第
    132頁、第136至139頁，包括：日盛銀行、花旗銀行、台灣
    銀行、台新銀行、凱基銀行、長榮租車、中華電信、合運當
    鋪、左祖鴻），以每月所餘逐年清償，至少須約24年（計算
    式：3,682,534÷12,936÷12≒24）始能清償完畢。縱聲請人僅
    扶養張○捷至大學畢業（約3月期間），以不含子女扶養費支
    出之餘額按月攤還結果，估計至少需約11.8年【計算式：13
    ,000 ×3 ＝39,000 ；（3,682,534－39,000）÷25,936 ÷12＝11
    .8】始能清償完畢，應認其已不能清償債務。堪認聲請人確
    有不能清償債務之情事。從而，聲請人向本院聲請清算，應
    予准許，並命司法事務官進行本件清算程序。
四、依消債條例第11條第1 項、第83條第1 項、第16條第1 項，
    裁定如主文。
中　　華　　民　　國　　111 　年　　4 　　月　　7 　　日
              　　民事庭　　法　官　賴寶合
以上正本係照原本作成。
本裁定不得抗告。
中　　華　　民　　國　　111 　年　　4 　　月　　7 　　日
  　                        書記官　胡美儀